臺灣苗栗地方法院刑事判決　　　　　　　100年度訴字第187號
公　訴　人　臺灣苗栗地方法院檢察署檢察官
被　　　告　楊明宗
指定辯護人　本院公設辯護人　蔡文亮
上列被告因違反毒品危害防制條例案件，經檢察官提起公訴（
100年度偵字第496 號），本院判決如下：
    主  文
楊明宗犯如附表所示之罪，均累犯，各處如附表所示之刑（含主
刑及從刑）。主刑部分應執行有期徒刑捌年陸月，沒收情形如附
表所示。
    犯罪事實
一、楊明宗（綽號：牛鼻）前於民國97年間，因違反毒品危害防
    制條例案件，經本院先後判處有期徒刑1 年、1 年2 月確定
    ，嗣經本院裁定應執行有期徒刑2 年，於99年2 月19日縮短
    刑期執行完畢。詎楊明宗仍未悔改，明知海洛因係屬毒品危
    害防制條例第2 條第2 項第1 款所列管之第一級毒品，不得
    非法持有、販賣，竟意圖營利，基於販賣第一級毒品海洛因
    之犯意，以其所有之門號0000000000號行動電話作為聯絡交
    易毒品之工具，於附表所示之時間、地點，以如附表所示之
    方式，分別販賣第一級毒品海洛因予柯竹清、張進寶。
二、案經臺灣苗栗地方法院檢察署檢察官指揮苗栗縣警察局竹南
    分局報請該署檢察官偵查起訴。
    理  由
壹、證據能力部分
一、刑事訴訟法第156 條第1 項之規定，被告之自白非出於強暴
    、脅迫、利誘、詐欺、疲勞訊問、違法羈押或其他不正之方
    法，且與事實相符者，得為證據。查本件被告楊明宗及其辯
    護人於準備程序、審判期日對於公訴檢察官提出之警詢、偵
    查中之訊問筆錄等證據能力均不爭執，且未抗辯其自白非出
    於任意性，亦查無明顯事證足認檢察官及警察機關於製作該
    等筆錄時，有對被告施以法律所禁止之不正方法等情事，應
    認該審判外之自白具有任意性，而認有證據能力。
二、按刑事訴訟法第159 條之5 第1 項「被告以外之人於審判外
    之陳述，雖不符前4 條之規定，而經當事人於審判程序同意
    作為證據，法院審酌該言詞陳述或書面陳述作成時之情況，
    認為適當者，亦得為證據」之規定，觀諸其立法理由謂：「
    二、按傳聞法則的重要理論依據，在於傳聞證據未經當事人
    之反對詰問予以核實，乃予排斥。惟若當事人已放棄對原供
    述人之反對詰問權，於審判程序表明同意該等傳聞證據可作
    為證據，基於證據資料愈豐富，愈有助於真實發見之理念，
    此時，法院自可承認該傳聞證據之證據能力。三、由於此種
    同意制度係根據當事人的意思而使本來不得作為證據之傳聞
    證據成為證據之制度，乃確認當事人對傳聞證據有處分權之
    制度。為貫徹本次修法加重當事人進行主義色彩之精神，固
    宜採納此一同意制度，作為配套措施。然而吾國尚非採澈底
    之當事人進行主義，故而法院如認該傳聞證據欠缺適當性時
    （例如證明力明顯過低或該證據係違法取得），仍可予以斟
    酌而不採為證據，爰參考日本刑事訴訟法第326 條第1 項之
    規定，增設本條第1 項。」由此可知，第159 條之5 第1 項
    之規定，僅在強調當事人之同意權，取代當事人之反對詰問
    權，使傳聞證據得作為證據，並無限制必須「不符合同法第
    159 條之1 至第159 條之4 」，始有適用，故依條文之目的
    解釋，第159 條之5 第1 項之規定，並不以被告以外之人於
    審判外之陳述「不符合」同法第159 條之1 至第159 條之4
    有關傳聞證據例外規定之情形，始有其適用（臺灣高等法院
    暨所屬法院96年法律座談會刑事類提案第26 號 研討結果參
    照）。又增訂刑事訴訟法第159 條之5 第1 項所參考之日本
    國刑事訴訟法第326 條第1 項，其文義為「檢察官及被告同
    意作為證據之書面或供述，法院考量該書面或供述作成時之
    情況認為相當時，不論第321 條至前條（第325 條）之規定
    ，亦得作為證據」，可見，我國法所借鏡之日本國法，其操
    作模式係：法院首先確認有無當事人之同意，待確認當事人
    不同意時，始探究該傳聞證據是否該當刑事訴訟法第321 條
    以下（為傳聞例外規定，相當於我國法第159 條之1 至之4
    ）之要件。易言之，當事人之同意乃係傳聞法則例外之第一
    次關口，亦為傳聞法則例外之最先位規定。如當事人同意將
    傳聞證據作為證據使用，法院即毋庸再去論述是否有符合其
    他傳聞例外規定之適用。是本案公訴人、被告及辯護人如有
    同意以下本院所引用之傳聞證據均作為證據使用，對於本院
    引用之傳聞證據顯已放棄反對詰問權，並同時有賦予證據能
    力之意思表示，則該傳聞證據既已有證據能力，而得作為論
    罪之依據，於邏輯上本院並毋庸再去細究該傳聞證據是否合
    致刑事訴訟法第159 條之1 至之4 等規定。查本案經本院引
    用之被告以外之人於審判外之言詞或書面陳述，業據檢察官
    、被告及辯護人於審判程序一致同意作為證據（見本院卷第
    26頁背面至29頁），本院審酌前開陳述作成時之情況，尚無
    違法或證明力明顯過低之瑕疵，與本案待證事實復具有相當
    關連性，亦認為適當，依刑事訴訟法第159 條之5 第1 項，
    前開傳聞證據均得作為證據。
貳、實體方面
一、上揭犯罪事實，業據被告楊明宗於偵查中及本院準備程序、
    審理時（見偵查卷第74頁背面、第152-153 頁、本院卷第15
    頁背面、第26頁背面）坦承不諱，核與證人柯竹清（見偵查
    卷第80之1 頁、第82頁、第102-104 頁）及張進寶（見偵查
    卷第108-111 頁、第146 頁）於警詢及偵查中所證述之情節
    相符，且有通聯調閱查詢單（見偵查卷第90、123 頁）、通
    訊監察譯文（見偵查卷第48、49頁）等各1 份在卷可稽。衡
    之海洛因係經公告之第一級毒品，無論持有、販賣，均屬違
    法行為，為治安機關所嚴查，此為眾所週知之事實，毒品交
    易均於隱密下進行，其以通訊聯絡亦鮮有明白直接以「毒品
    」、「海洛因」等名稱或相近之用語稱之，均以暗語或彼此
    已有默契之含混語意而為溝通，故上開通訊監察譯文雖未見
    雙方言明購買毒品海洛因之對話內容，惟參酌通訊之內容及
    通聯之時間，核與上開證人之證述內容有相當之關聯性，足
    以補強及擔保其證述有向被告購買毒品海洛因之真實性。足
    認被告之自白顯與事實相符，本件事證明確，被告之犯行，
    堪以認定。
二、論罪科刑
(一)、核被告所為，係犯毒品危害防制條例第4 條第1 項之販賣第
    一級毒品罪，被告各次販賣第一級毒品前，持有第一級毒品
    之低度行為，均為其販賣第一級毒品之高度行為所吸收，均
    不另論罪。被告所為上開各犯行，犯意各別，行為互殊，應
    予分論併罰。
(二)、被告前於97年間，因違反毒品危害防制條例案件，經本院先
    後判處有期徒刑1 年、1 年2 月確定，嗣經本院裁定應執行
    有期徒刑2 年，於99年2 月19日縮短刑期執行完畢，有臺灣
    高等法院被告前案紀錄表1 份在可稽（見本院卷第4- 9頁）
    ，其於受有期徒刑執行完畢後，5 年內故意再犯本件有期徒
    刑以上之各罪，除販賣第一級毒品之法定刑為死刑、無期徒
    刑部分，依刑法第64條第1 項、第65條第1 項之規定不得加
    重外，法定刑罰金及有期徒刑部分，均應依刑法第47條第1
    項之規定加重其刑。
(三)、又犯第4 條至第8 條之罪於偵查及審判中均自白者，減輕其
    刑，為毒品危害防制條例第17條第2 項所明定。被告就其所
    犯前開毒品危害防制條例第4 條第1 項之罪，於本案偵查、
    審判中均有自白，有各該訊問筆錄、審判筆錄在卷可稽，已
    如前述，爰均依毒品危害防制條例第17條第2 項規定，減輕
    其刑。
(四)、按刑法第59條規定犯罪之情狀可憫恕者，得酌量減輕其刑，
    其所謂「犯罪之情狀」，與同法第57條規定科刑時應審酌之
    一切情狀，並非截然不同之領域，於裁判上酌減其刑時，應
    就犯罪一切情狀（包括第57條所列舉之10款事項），予以全
    盤考量，審酌其犯罪有無可憫恕之事由（即有無特殊之原因
    與環境，在客觀上足以引起一般同情，以及宣告法定低度刑
    ，是否猶嫌過重等等），以為判斷（最高法院95年度台上字
    第6157號判決意旨參照）。依毒品危害防制條例第4 條第1
    項規定，其法定刑為死刑、無期徒刑，刑度可謂均屬重大。
    然同為販賣毒品之人，其原因動機不一，犯罪情節未必盡同
    ，或有大盤毒梟者，亦有中、小盤之分，甚或僅止於吸毒者
    友儕間為求互通有無之有償轉讓者亦有之，其販賣行為所造
    成危害社會之程度自屬有異，法律科處此類犯罪，所設之法
    定最低本刑卻同為死刑或無期徒刑，不可謂不重。於此情形
    ，倘依其情狀處以有期徒刑，即足以懲儆，並可達防衛社會
    之目的者，自非不可依客觀之犯行與主觀之惡性二者加以考
    量其情狀，是否有可憫恕之處，適用刑法第59條之規定酌量
    減輕其刑，期使個案裁判之量刑，能斟酌至當，符合比例原
    則。本件被告就販賣海洛因之犯行僅有3 次、對象只有2 人
    ，次數甚少，其惡性顯然不如專以販賣第一級毒品維生之販
    毒集團重大，觀諸被告造成社會整體侵害之程度甚小，被告
    所犯如附表所示之販賣第一級毒品罪，其最輕法定本刑為無
    期徒刑，縱予以科處法定最低刑度，並依法減輕其刑後，仍
    嫌過重，非無所涉情節之不法程度未達法定刑度分量，而有
    情輕法重之情形，在客觀上足以引起一般人之同情，本院依
    被告客觀之犯行與主觀之惡性二者加以考量其犯罪情狀，認
    其犯罪尚足堪憫恕，爰就附表所示各罪，均依刑法第59條規
    定，予以酌量遞減輕其刑度（法定刑部分有加重及減輕，依
    法先加後減，法定刑死刑、無期徒刑部分，均減輕其刑）。
(五)、爰審酌被告販賣毒品海洛因，不惟殘害他人身體健康，所造
    成之社會問題尤大於施用者本身所受之毒害，嚴重危害國民
    身心健康及社會風氣，惟念及被告販賣毒品之次數僅有3 次
    ，數量不多，對象亦僅有2 人，每次所得僅有新臺幣（下同
    ）1000至2000元不等，其犯行顯較一般販毒者為獲取暴利而
    兜售毒品之情節輕微，兼衡被告之生活狀況、智識程度、犯
    罪動機、目的、手段及犯後坦承犯行，態度良好，節省訴訟
    資源等一切情狀，分別量處如主文所示之刑，並定其應執行
    之刑。
三、沒收：
(一)、毒品危害防制條例第19條第1 項固規定，犯第4 條至第9 條
    之罪者，其供犯罪所用或因犯罪所得之財物，均沒收之，如
    全部或一部不能沒收時，追徵其價額或以其財產抵償之，且
    按毒品危害防制條例第19條，係採義務沒收主義，故販賣毒
    品所用之物或所得之金錢，如能認定確係販賣毒品所用或所
    得之款項，且屬犯人所有，均應宣告沒收，不以當場搜獲扣
    押者為限，最高法院89年度台上字第178 號、第289 號、92
    年度台上字第2608號、93年度台上字第3670號判決意旨可資
    參照。又販賣毒品所得之對價，不問其中成本若干，利潤多
    少，均應全部諭知沒收，貫徹政府查禁煙毒之決心，以符立
    法本旨，最高法院91年度台上字第2419號判決意旨可資參照
    。是販賣毒品所得之金錢，無論已否扣案，如仍屬存在，即
    應依法沒收。被告販賣第一級毒品所得之財物，共計5,000
    元，雖未扣案，仍應分別依同條例第19條第1 項沒收之，如
    全部或一部不能沒收時，以其財產抵償之。
(二)、門號0000000000號行動電話1 支（含SIM 卡1 枚），雖未扣
    案，惟係被告楊明宗所有、供其販賣第一級毒品所用之物，
    已據其自承在卷（見本院卷第30頁），並有通聯調閱查詢單
    及通訊監察譯文各1 份在卷可稽，已如前述，應依毒品危害
    防制條例第19條第1 項規定沒收之，如全部或一部不能沒收
    時，追徵其價額。
(三)、至警察在證人張進寶住處所查獲之第一級毒品海洛因1 包（
    警秤毛重0.2 公克），為張進寶所有供其施用之毒品，業據
    其證述在卷（見偵查卷第107 頁），與本案尚屬無涉，應由
    檢察官於另案聲請宣告沒收，附此敘明。
據上論斷，應依刑事訴訟法第299 條第1 項前段，毒品危害防制
條例第4 條第1 項、第17條第2 項、第19條第1 項，刑法第11條
前段、第47條第1 項、第59條、第51條第5 款，判決如主文。
本案經檢察官黃明正到庭執行職務。
中    華    民    國   100    年    6     月    16    日
                  刑事第一庭  審判長法  官  林 信 旭
                                    法  官  林 大 為
                                    法  官  林 卉 聆
以上正本證明與原本無異。
如不服本判決應於收受判決後10日內向本院提出上訴書狀，並應
應敘述具體理由。其未敘述上訴理由者，應於上訴期間屆滿後20
日內向本院補提理由書(均須按他造當事人之人數附繕本)「切勿
逕送上級法院」。
                                    書記官  楊 慧 萍
中    華    民    國   100    年    6     月    16    日
附記論罪法條全文：
毒品危害防制條例第4條第1項、第2項
製造、運輸、販賣第一級毒品者，處死刑或無期徒刑；處無期徒
刑者，得併科新臺幣 2 千萬元以下罰金。
製造、運輸、販賣第二級毒品者，處無期徒刑或 7 年以上有期
徒刑，得併科新臺幣 1 千萬元以下罰金。
附表：
┌─┬───┬──────┬──────┬───────┬───────────────┐
│編│販  毒│ 時 間      │ 地 點      │交易之毒品、數│  罪名暨宣告刑（含主刑、從刑）│
│號│對  象│            │            │量及金額（新臺│                              │
│  │      │            │            │幣）          │                              │
├─┼───┼──────┼──────┼───────┼───────────────┤
│1 │柯竹清│99年11月30日│苗栗縣後龍鎮│柯竹清以098524│楊明宗販賣第一級毒品，累犯，處│
│  │      │14時50分許  │田心段某處  │5748號行動電話│有期徒刑柒年捌月。未扣案之販賣│
│  │      │            │            │撥打楊明宗上開│第一級毒品所得新臺幣壹仟元沒收│
│  │      │            │            │行動電話，連絡│，如全部或一部不能沒收時，以其│
│  │      │            │            │毒品買賣事宜，│財產抵償之。未扣案之行動電話壹│
│  │      │            │            │嗣於左列地點，│支（含門號0000000000號SIM 卡壹│
│  │      │            │            │由楊明宗以1000│張）沒收，如全部或一部不能沒收│
│  │      │            │            │元之價格，販賣│時，追徵其價額。              │
│  │      │            │            │海洛因予柯竹清│                              │
│  │      │            │            │。            │                              │
├─┼───┼──────┼──────┼───────┼───────────────┤
│2 │張進寶│99年12月2日 │苗栗縣後龍鎮│張進寶以092775│楊明宗販賣第一級毒品，累犯，處│
│  │      │20時許      │某加油站    │2651 號行動電 │有期徒刑柒年捌月。未扣案之販賣│
│  │      │            │            │話撥打楊明宗上│第一級毒品所得新臺幣貳仟元沒收│
│  │      │            │            │開行動電話，連│，如全部或一部不能沒收時，以其│
│  │      │            │            │絡毒品買賣事宜│財產抵償之。未扣案之行動電話壹│
│  │      │            │            │，嗣於左列地點│支（含門號0000000000號SIM 卡壹│
│  │      │            │            │由楊明宗以2000│張）沒收，如全部或一部不能沒收│
│  │      │            │            │元之價格，販賣│時，追徵其價額。              │
│  │      │            │            │海洛因予張進寶│                              │
│  │      │            │            │。            │                              │
├─┼───┼──────┼──────┼───────┼───────────────┤
│3 │張進寶│99年12月3日 │苗栗縣後龍鎮│張進寶以092775│楊明宗販賣第一級毒品，累犯，處│
│  │      │16時55分許  │某空屋      │2651號行動電話│有期徒刑柒年捌月。未扣案之販賣│
│  │      │            │            │撥打楊明宗上開│第一級毒品所得新臺幣貳仟元沒收│
│  │      │            │            │行動電話，連絡│，如全部或一部不能沒收時，以其│
│  │      │            │            │毒品交易事宜，│財產抵償之。未扣案之行動電話壹│
│  │      │            │            │嗣於左列地點，│支（含門號0000000000號SIM 卡壹│
│  │      │            │            │由楊明宗以2000│張）沒收，如全部或一部不能沒收│
│  │      │            │            │元之價格，販賣│時，追徵其價額。              │
│  │      │            │            │海洛因予張進寶│                              │
│  │      │            │            │。            │                              │
└─┴───┴──────┴──────┴───────┴───────────────┘